臺灣臺中地方法院民事判決
111年度小上字第89號
上  訴  人  周立群  
被上訴人    張諺堂  

上列當事人間請求損害賠償事件，上訴人對於中華民國111年3月
18日本院臺中簡易庭110年度中小字第3993號第一審判決提起上
訴，本院第二審合議庭不經言詞辯論，判決如下：
    主  文
上訴駁回。
第二審訴訟費用新臺幣1500元由上訴人負擔。
    事實及理由
一、按對於小額程序之第一審裁判之上訴，非以其違背法令為理
    由，不得為之；上訴狀內應記載上訴理由，表明：㈠原判決
    所違背之法令及其具體內容。㈡依訴訟資料可認為原判決有
    違背法令之具體事實，民事訴訟法第436條之24第2項、第43
    6條之25分別定有明文。而所謂判決違背法令，乃指依同法
    第468條規定，判決不適用法規或適用不當者，為違背法令
    ；依同法第469條第1款至第5款所規定之情形，為當然違背
    法令，同法第436條之32第2項規定甚明，是同法第469條第6
    款「判決不備理由或理由矛盾」並不在小額訴訟上訴程序準
    用之列，故於小額事件中所謂違背法令，並不包含認定事實
    錯誤、取捨證據不當，或就當事人提出之事實或證據疏於調
    查或漏未斟酌之判決不備理由情形。且第二審法院審核第一
    審訴訟程序及判決內容有無違背法令，以第一審程序已提出
    之訴訟資料為據，進而判斷其適用法律有無錯誤，不就事實
    另行調查。另按小額訴訟程序之第二審判決，依上訴意旨足
    認為上訴無理由者，得不經言詞辯論為之，民事訴訟法第43
    6條之29第2款亦定有明文。
、上訴意旨係以：兩造之狗爭食互咬當下，上訴人立即抱住上
    訴人之狗阻止衝突，並取出牽繩要將狗拴住，此時被上訴人
    突動手推上訴人身體發動挑釁，致使兩造之狗再次互咬。又
    被上訴人並非狗之飼主（飼主為李依萱），且狗之互咬類同
    人之互毆，上訴人所養之狗(下稱上訴人之狗)並未咬被上訴
    人，被上訴人卻主動攻擊上訴人之狗，自非正當防衛。再者
    ，被上訴人本可採取最有效之溫和阻卻手段即抱起被上訴人
    之狗，然被上訴人竟出腳重踢上訴人之狗，欲置上訴人之狗
    於死地，亦不得主張防衛權。基上，被上訴人攻擊上訴人之
    狗成傷，非屬正當防衛等語。
三、自形式上審酌上訴意旨，上訴人係以原判決適用民法第149
    條正當防衛規定不當為由提起上訴，其已具體指摘原審判決
    有違背法令之情形，符合前開小額程序之上訴合法要件，先
    予敘明。
四、得心證之理由：
(一)查，上訴人於上訴狀中始爭執被上訴人並非狗之飼主，核屬
    新攻擊方法，且衡其情形，並非不能於原審主張，亦非原審
    有何違背法令致上訴人不能提出上開攻擊方法之情事。是依
    民事訴訟法第436條之28規定，上訴人自不得執此新攻擊方
    法，指摘原審判決有何不當，本院依法當不得予以斟酌。
(二)按對於現時不法之侵害，為防衛自己「或他人」之權利所為
    之行為，不負損害賠償之責。但已逾越必要程度者，仍應負
    相當賠償之責，民法第149條定有明文。查，被上訴人於原
    審中抗辯：當天是上訴人的狗過來咬住伊的狗，伊見狀才跑
    過去用腳踢上訴人的狗，上訴人見狀就衝過來踹伊的胸部等
    語，核與證人李依諠於臺灣臺中地方檢察署109年度偵字第1
    2589號乙案中證述情節大致相符，有臺灣臺中地方檢察署檢
    察官109年度偵字第12589號不起訴處分書在卷可按(見原審
    卷第70頁)，並與上訴人於原審中陳稱：伊的狗去咬被上訴
    人的狗。被上訴人以腳踢伊的狗時，兩造的狗互咬在一起等
    語(見原審卷第76-77頁)相吻合，足見本件係因上訴人之狗
    先衝向被上訴人之狗發動攻擊，兩造之狗始互咬在一起，被
    上訴人因見其狗遭上訴人之狗咬住，才以腳攻擊上訴人之狗
    頭部。被上訴人係於上訴人之狗正對被上訴人之狗為現時不
    法侵害行為時，為阻止上訴人之狗繼續咬其犬隻，才以腳攻
    擊上訴人之狗頭部，堪以認定。再依當時係上訴人之狗先衝
    向被上訴人之狗發動攻擊觀之，足見上訴人之狗當時極具攻
    擊性，自難期被上訴人冒著自己亦遭上訴人之狗攻擊之危險
    ，以抱起正遭上訴人之狗攻擊之被上訴人之狗方式，阻止侵
    害繼續發生。且被上訴人當時若非攻擊上訴人之狗之頭部，
    以使上訴人之狗鬆口，恐亦無法有效避免上訴人之狗繼續咬
    被上訴人之狗，是被上訴人所為之攻擊行為係為防衛自己之
    狗，且未逾越必要程度，應構成正當防衛，洵足認定。上訴
    意旨指摘原審判決適用民法第149條正當防衛規定不當，顯
    無理由。
五、綜上所述，原判決並無上訴人所指適用民法第149條正當防
    衛規定不當情事，上訴意旨指摘原判決不當，求予廢棄改判
    ，為無理由，爰依民事訴訟法第436條之29第2款規定，不經
    言詞辯論，逕以判決駁回。　　
六、末按法院為訴訟費用之裁判時，應確定其費用額，上開規定
    於小額訴訟之上訴程序準用之，民事訴訟法第436條之19第1
    項、第436條之32第1項定有明文。查上訴人提起本件上訴業
    經駁回，則第二審裁判費應由上訴人負擔，爰依上開規定，
    確定本件訴訟費用額為1,500元，判決如主文第2項所示。
七、據上論結，本件上訴為無理由，依民事訴訟法第436條之32
    第1項、第2項、第436條之29第2款、第449條第1項、第78條
    、第436條之19第1項，判決如主文。 　　
中　　華　　民　　國　　111 　年　　6 　　月　　29　　日
　　　　　　　　　民事第二庭　審判長法　官　呂麗玉
　　　　　　　　                    法  官　李佳芳
                                    法  官　江奇峰　
以上正本係照原本作成。
本判決不得上訴。
中　　華　　民　　國　　111 　年　　6 　　月　　29　　日
                                書記官  黃雅慧